臺灣士林地方法院民事判決　　　　　　　 96年度勞簡字第5號
原　　　告　甲○
訴訟代理人　蘇衍維律師
複　代理人　乙○○
被　　　告　新埔食品行即賴麗娟
訴訟代理人　賴見強律師
上列當事人間請求損害賠償事件，本院於民國96年12月3 日言詞
辯論終結，判決如下：
    主      文
被告應給付原告新台幣壹拾肆萬肆仟肆佰貳拾貳元，及其中新台
幣伍萬陸仟零捌拾玖元自民國九十五年十一月二十二日起，其中
新台幣壹萬肆仟伍佰陸拾柒元自民國九十四年十一月六日起，其
中新台幣柒萬仟柒佰陸拾陸元自民國九十四年十月二十一日起
，均至清償日止，按年息百分之五計算之利息。
原告其餘之訴駁回。
訴訟費用新台幣柒仟陸佰玖拾元，由被告負擔新台幣壹仟陸佰玖
拾貳元，餘新台幣伍仟玖佰玖拾捌元由原告負擔。
本判決原告勝訴部分，得假執行；但被告如以新台幣壹拾肆萬肆
仟肆佰貳拾貳元為原告預供擔保，得免為假執行。
原告其餘假執行之聲請駁回。
    事實及理由
壹、程序方面
一、按訴狀送達後，原告不得將原訴變更或追加他訴，但擴張或
    減縮應受判決事項之聲明者，不在此限，民事訴訟法第255
    條第1 項第3 款定有明文。本件原告起訴時，其訴之聲明為
    「被告應給付原告新台幣（下同）654,229 元，及自民國94
    年10月21日起至清償日止，按年息5%計算之利息」；嗣變更
    為「被告應給付原告322,089 元，及自94年10月21日起至清
    償日止，按年息5%計算之利息」（本院卷第103 頁），經核
    應屬減縮應受判決事項之聲明，揆諸前揭法條規定，原告所
    為訴之減縮，自可准許，並依法改依簡易訴訟程序進行（原
    案號：95年度勞訴字第45號），合先敘明。
二、本件被告未於最後言詞辯論期日到場，核無民事訴訟法第38
    6 條各款所列情形，爰依原告之聲請，由其一造辯論而為判
    決。
貳、實體方面
一、原告起訴主張：其自93年7 月26日起受僱於被告新埔食品行
    即賴麗娟，擔任鐵板燒餐廳服務生之工作，每月薪資23,000
    元，嗣同年8 月間因劍潭分店開張，被告遂將原告轉調至劍
    潭分店工作。93年10月20日晚上10時許，原告騎乘車牌號碼
    HGX-825 重型機車下班返家途中，於行經台北市○○區○○
    路南往北方向靠近中央南路1 段路口附近時，適訴外人吳標
    錦駕駛車牌號碼ED-3299 號自小客車於北投路南往北方向外
    側車道迴轉，其小客車之左後側車門遂因而與原告所騎乘之
    機車發生撞擊，造成原告受有左側股骨粉碎性骨折、左側脛
    骨及腓骨開放性骨折等傷害，共支出醫療費用56,089元，且
    於1 年內無法工作，是原告顯有因遭遇職業災害而受傷，且
    在醫療中不能工作之情形，為此，爰依勞動基準法第59條第
    1 款、第2 款之規定，請求被告給付醫療費用56,089元，及
    1 年之原領工資補償276,000 元（23000 ×12＝276000），
    並其遲延利息等語。並聲明：(一)被告應給付原告322,089 元
    ，及自94年10月21日起至清償日止，按年息5%計算之利息。
    (二)願供擔保，請准宣告假執行。
二、被告則以：(一)勞動基準法第59條有關雇主應負職業災害補償
    責任之規定，與勞工保險條例第34條第1 項勞工保險局應給
    付勞工職業災害補償之規定，二者就規範目的、適用範圍、
    給付義務人、有關職業災害之定義等，均不相同，是原告以
    勞工保險條例及勞工被保險人因執行職務而致傷病審查準則
    之規定，主張本件為職業災害，自不可採。(二)又縱認通勤災
    害係屬職業災害，然原告並未證明被告係上下班時，於適當
    時間，以適當交通方法，從日常居住處所往返就業場所之應
    經途中，發生本件車禍事故，自不得請求被告給付職業災害
    補償。(三)原告就本件車禍之發生與有過失，爰依民法第217
    條過失相抵之規定，請求鈞院減輕被告之賠償金額。(四)被告
    業已給付原告10日之薪資補償，且訴外人吳標錦亦已賠償原
    告18萬元，則原告就上開業已受償部分，自不得再向被告重
    複求償等語，資為抗辯。並聲明：(一)原告之訴駁回。
    (二)如受不利判決，願供擔保，請准宣告免為假執行。
三、兩造不爭執之事實：
  (一)原告自93年7 月26日起受僱於被告新埔食品行即賴麗娟，擔
    任鐵板燒餐廳服務生之工作，每月薪資23,000元。嗣同年8
    月間因劍潭分店開張，被告遂將原告轉調至劍潭分店工作。
    被告並未為原告投保勞工保險。
  (二)原告於93年10月20日晚上10時許，騎乘車牌號碼HGX-825 重
    型機車，沿台北市○○區○○路南往北方向行駛，於行經中
    央南路1 段路口附近時，適訴外人吳標錦駕駛車牌號碼ED-3
    299 號自小客車於北投路南往北方向外側車道迴轉，其小客
    車之左後側車門遂因而與原告所騎乘之機車發生撞擊，造成
    原告受有左側股骨粉碎性骨折、左側脛骨及腓骨開放性骨折
    等傷害，共支出醫療費用56,089元。
  (三)被告業已給付原告10日之工資補償。
  (四)訴外人吳標錦業已賠償原告18萬元。
四、本件經依民事訴訟法第271 條之1 準用同法第270 條之1第1
    項第3 款規定，整理並協議簡化爭點後，兩造同意協議簡化
    後之爭點為：(一)原告因前揭車禍而受傷害，是否屬於勞動基
    準法第59條之職業災害？(二)原告是否因前揭車禍受傷，而於
    1 年內無法工作？(三)被告以原告與有過失為由，抗辯應減輕
    其賠償金額，是否可採？(四)被告就原告業已受償18萬元之部
    分，其給付責任是否歸於消滅？（本院卷第123 頁）茲就上
    開爭點，析述本院得心證之理由如下：
  (一)原告因本件車禍受傷是否屬職業災害？
  (1)按「勞動基準法第59條所謂職業災害，不以勞工於執行業務
    時所生災害為限，亦應包括勞工準備提出勞務之際所受災害
    。是故上班途中遭遇車禍而傷亡，應可視為職業災害。行政
    院勞工委員會依勞工保險條例第34條第2 項規定訂定之勞工
    保險被保險人因執行職務而致傷病審查準則第4 條即明定：
    『被保險人上下班，於適當時間，以適當交通方法，從日常
    居、住處所往返就業場所之應經途中發生事故而致之傷害，
    視為職業傷害』。」，此有最高法院81年度台上字第2985號
    裁判可參。又「勞動基準法與勞工保險條例，均係為保障勞
    工而設，勞動基準法對於職業災害所致之傷害，並未加以定
    義，原審本於勞動基準法所規範之職業災害，與勞工保險條
    例所規範之職業傷害，具有相同之法理及規定之類似性質，
    並參酌勞工傷病審查準則第4 條之規定，認被上訴人係屬勞
    動基準法第59條之職業傷害，於法並無違誤。」，同院92年
    度台上字第1960號判決意旨亦足資參照。是如係「受僱人上
    下班，於適當時間，以適當交通方法，從日常居、住處所往
    返就業場所之應經途中發生事故而致之傷害」，即屬職業傷
    害，雇主應依勞動基準法第59條之規定負補償之責。
  (2)經查：原告係受僱於被告擔任鐵板燒餐廳服務生之工作，且
    事發當時係外調至劍潭分店工作，此為兩造所不爭執，又原
    告於93年10月20日當天係在下班途中發生車禍，業據證人王
    志豪結證明確（本院卷第64頁），另原告發生車禍之時間為
    晚上10時許，地點在台北市○○區○○路南往北方向車道靠
    近中央南路1 段路口附近，亦有交通事故分析研判表、現場
    圖、交通事故談話紀錄表等影本在卷可憑（本院卷第35-39
    頁），再參諸鐵板燒餐廳通常之營業時間及員工收拾完成可
    下班之時間，及系爭車禍發生之地點，乃位在原告工作場所
    與住所之途中，且為返家之方向等情，應堪認原告確係在下
    班後，於適當時間，以適當交通方法，從就業場所返回住所
    之應經途中，發生本件車禍而受傷，則依前揭說明，自屬勞
    動基準法第59條之職業災害，被告辯稱原告通勤時所受傷害
    並非職業災害云云，尚不足採。
  (二)原告是否因本件車禍受傷而於1 年內無法工作？
    查原告因本件車禍受有左側股骨粉碎性骨折、左側脛骨及腓
    骨開放性骨折等傷害，經本院向其就診之財團法人振興復健
    醫學中心查詢結果，原告因係大小腿骨折，恢復情況較久，
    故需約1 年始能恢復工作，有該院96年7 月6 日96振醫字第
    795 號函附卷足佐（本院卷第90頁），是原告主張其於受傷
    1年內無法工作，自堪採信。
  (三)本件有無過失相抵原則之適用？
    按「勞基法第59條規定，係為保障勞工，加強勞雇關係，促
    進社會經濟發展之特別規定，非損害賠償，應無民法第217
    條第1 項過失相抵規定之適用。」，最高法院82年度台上第
    1472號判決意旨及該院89年度第4 次民事庭會議決議可資參
    照。是本件原告既係依勞動基準法第59條之規定，請求被告
    負職業災害之補償責任，揆諸前揭說明，自無從適用民法第
    217 條過失相抵之規定，從而，被告辯稱因原告與有過失，
    應減輕其賠償金額云云，即乏依據，不足憑採。
  (四)被告就原告業已受償18萬元之部分，其給付責任是否歸於消
    滅？
  (1)按「依勞基法第59條規定之補償與依民法侵權行為之損害賠
    償，兩者之意義、性質與範圍均有所不同。以目的上言之，
    職災補償以保障受害勞工之最低生活保障為其目的，而民法
    侵權行為之損害賠償旨在填補受害勞工所遭受之精神及物質
    之實際損害，但兩者給付目的有部分重疊，均具有填補受災
    勞工損害之目的。就此重疊部分，如其中一債務人已為給付
    ，他債務人就此部分之責任即歸於消滅。」，最高法院96年
    度台上字第1227號判決意旨可資參照。
  (2)經查：本件原告依勞動基準法第59條第1 款、第2 款之規定
    請求被告給付醫療費用56,089元，及1 年不能工作之原領工
    資補償276,000 元，然被告業已給付10日之工資補償7,667
    元（23000 ÷30×10＝7667，元以下四捨五入），此為兩造
    不爭執之事實，是該部分金額自應予扣除。再查，原告業已
    受領加害人即訴外人吳標錦給付之賠償金18萬元乙節，亦據
    證人吳標錦到庭證述屬實（本院卷第122 頁），並提出台北
    市北投區調解委員會調解書影本1 份附卷憑參（本院卷第14
    6 頁），兩造對此亦不爭執，則該項賠償金額中，如與原告
    請求之前述項目有重疊部分，揆諸前揭說明，被告就此部分
    之責任即應歸於消滅。又有關前述18萬元賠償金究係針對何
    部份損害為賠償，經本院訊問證人吳標錦雖答稱當時並無特
    別指定賠償項目，原告亦未提出請求明細等語（本院卷第12
    2 頁），且觀諸前述調解書之內容，亦無賠償項目之記載，
    惟衡諸常情，一般人於和解時多欲就實際所受財產上損害儘
    先受償，是在雙方未明確約定賠償細項，且原告亦未能證明
    該賠償金額尚有包含其他非財產上損害之情況下，應認原告
    所受賠償係針對車禍受傷所造成之財產損害，較符情理。從
    而，訴外人吳標錦既已賠償原告18萬元，且該給付之目的係
    在填補原告所遭受之財產損害，與本件原告請求被告就其所
    受醫療費用及不能工作之薪資損害予以補償之目的重疊，則
    在該金額之範圍內，被告之補償責任，自歸於消滅。
五、綜上所述，本件原告請求被告給付醫療費用56,089元及原領
    工資補償276,000 元，其中被告就原領工資補償部分業已清
    償7,667 元（即清償至93年10月30日），至訴外人吳標錦賠
    償原告18萬元致被告得減少賠償責任之部分，因訴外人吳標
    錦賠償時（即94年5 月17日，參本院卷第146 頁），就被告
    而言，有關醫療費用部分尚未屆清償期，至原領薪資補償則
    就93年10月31日至94年4 月30日部分已屆清償期（薪資為次
    月5 日發放，參本院卷第64頁），是訴外人吳錦標所給付之
    18萬元，參照民法第322 條第1 項之規定，就被告而言，應
    先抵充93年10月31日至94年4 月之薪資138,767 元〔23000
    ×（6 ＋1/30）＝138767〕，剩餘之41,233元，則依民法第
    322 條第2 款之規定，先抵充先到期之債務即94年5 月1 日
    以後之薪資金額，是抵充結果，被告尚需給付醫療費用56,0
    89元及原領薪資補償88,333元（000000－0000－000000－00
    003 ＝88333） 。又按，「給付有確定期限者，債務人自期
    限屆滿時起，負遲延責任。給付無確定期限者，債務人於債
    權人得請求給付時，經其催告而未為給付，自受催告時起，
    負遲延責任。其經債權人起訴而送達訴狀，或依督促程序送
    達支付命令，或為其他相類之行為者，與催告有同一之效力
    。」、「遲延之債務，以支付金錢為標的者，債權人得請求
    依法定利率計算之遲延利息。」、「雇主依勞動基準法第59
    條第2 款補償勞工之工資，應於發給工資之日給與。」，民
    法第229 條第1 項、第2 項、第233 條前段及勞動基準法施
    行細則第30條分別定有明文。是原告於請求被告給付144,42
    2 元，及其中56,089元自起訴狀繕本送達翌日即95年11月22
    日起，其中14,567元（即94年10月1 日至10月19日之原領薪
    資）自94年11月6 日起（發薪日為次月5 日），其中73,766
    元（即94年9 月底前之原領薪資：00000 －00000 ＝73766
    ）自94年10月21日起，均至清償日止，按年息5%計算之利息
    ，為有理由，應予准許；逾此範圍之請求，則屬無據，應予
    駁回。
六、本件係依民事訴訟法第427 條第1 項適用簡易程序所為之判
    決，關於被告敗訴部分，爰依同法第389 條第1 項第3 款規
    定，依職權宣告假執行；另依被告之聲請，宣告如其預供相
    當之擔保，得免為假執行。至原告敗訴部分，其假執行之聲
    請已失所附麗，應予駁回。
七、本件訴訟費用額確定為7,690 元（第一審裁判費7,160 元、
    證人日旅費530 元），其中1,692 元應由被告負擔，餘5,99
    8 元由原告負擔，爰併諭知如主文第3 項所示。
中　　華　　民　　國　　96　　年　　12　　月　　21　　日
                  民事第一庭  法  官  馬傲霜
以上正本證明與原本無異。
如對本判決上訴，應於送達後20日內，向本院提出上訴狀並應記
載上訴理由，表明關於原判決所違背之法令及其具體內容與依訴
訟資料可認為原判決有違背法令之具體事實，如於本判決宣示後
送達前提起上訴者，應於判決送達後20日內補提上訴理由書（須
附繕本）。
中　　華　　民　　國　　96　　年　　12　　月　　26　　日
                              書記官  許秋莉
